臺灣高等法院刑事裁定
110年度抗字第222號
抗  告  人  臺灣新竹地方檢察署檢察官
聲明異議人  
即  受刑人  張立宏


上列抗告人因聲明異議案件，不服臺灣新竹地方法院中華民國11
0年1月27日109年度聲字第1706號裁定，提起抗告，本院裁定如
下：
    主  文
原裁定撤銷。
聲明異議駁回。
    理  由
一、原裁定意旨略以：聲明異議人即受刑人張立宏（下稱受刑人
    ）前因殺人案件，經原審法院以85年度重訴字第803號判處
    有期徒刑13年，上訴後，經本院以86年度上訴字第924號判
    決撤銷改判，有期徒刑13年，上訴後，經最高法院以86年度
    台上字第7220號判決駁回上訴確定，並於民國86年12月11日
    執行，嗣於92年1月27日假釋出監並付保護管束，假釋期滿
    日為98年7月30日；惟受刑人於假釋期間再涉施用第1、2級
    毒品罪，由臺灣苗栗地方檢察署（下稱苗栗地檢署）以94年
    度毒偵字第1110號為不起訴處分，嗣經法務部依刑法第78條
    第1項規定撤銷受刑人之假釋，現由臺灣新竹地方檢察署（
    下稱新竹地檢署）檢察官檢察官以104年度執更緝則字第137
     號執行指揮書，執行有期徒刑6年1月25日殘刑中等情，有
    上開判決、不起訴處分書、法務部撤銷受保護管束人假釋處
    分書、執行指揮書、本院被告前案紀錄表各1份在卷可稽（
    見原審卷第11頁、第13頁、第15頁至第20頁、第25頁至第28
    頁），並經原審調閱上開執行卷宗核閱屬實。本件新竹地檢
    署檢察官104年執更緝則字第137號執行指揮書，未及依司法
    院大法官釋字第796號解釋意旨，就受刑人之個案審酌有無
    基於特別預防考量，而有必要使其再入監執行殘刑之具體情
    狀，如：受刑人假釋期間所犯施用第1、2級毒品罪之犯罪情
    節、所受不起訴處分、前案殺人罪有無關聯等因素，暨其對
    社會之危害程度、再犯可能性及悛悔情形等，僅因受刑人於
    假釋期間故意更犯罪，即一律撤銷假釋，核發指揮書執行上
    開殘刑，難認適法，聲明異議意旨執此指摘，為有理由，自
    應撤銷上開執行指揮書，而由新竹地檢署檢察官另為適法之
    處理等語。
二、受保護管束人在保護管束期間內，應遵守左列事項：保持
    善良品行，不得與素行不良之人往還。服從檢察官及執行
    保護管束者之命令。不得對被害人、告訴人或告發人尋釁
    。對於身體健康、生活情況及工作環境等，每月至少向執
    行保護管束者報告一次。非經執行保護管束者許可，不得
    離開受保護管束地；離開在10日以上時，應經檢察官核准；
    受保護管束人違反前條各款情形之一，情節重大者，檢察官
    得聲請撤銷保護管束或緩刑之宣告；假釋中付保護管束者，
    如有前項情形時，典獄長得報請撤銷假釋，保安處分執行法
    第74條之2、第74條之3分別定有明文。又受刑人或其法定代
    理人或配偶，以檢察官執行之指揮為不當者，得向諭知該裁
    判之法院聲明異議；刑罰執行，由檢察官依指揮書附具之裁
    判書為之，刑事訴訟法第484條、第457條第1項前段、第458
    條前段定有明文。執行機關對於審判機關所為之裁判，並無
    審查內容之權，故裁判是否違法，並非執行機關所得過問，
    是聲明異議之對象，應係檢察官之執行指揮行為，而非檢察
    官據以指揮執行之裁判，故所稱「檢察官執行之指揮不當」
    ，係指檢察官有積極執行指揮之違法及其執行方法有不當等
    情形而言；檢察官如依確定判決、裁定指揮執行，即無執行
    之指揮違法或其執行方法不當之可言（最高法院108年度台
    抗字第79號裁定意旨參照）。是以，依刑事訴訟法第484條
    規定，受刑人得向諭知該裁判之法院聲明異議者，以「檢察
    官執行指揮不當者」為限，必檢察官有積極執行指揮之違法
    或執行方法有不當等情形，始足當之，故檢察官倘係依前揭
    規定，指揮執行殘餘刑期，自無不當。　　
三、抗告意旨略以：受刑人於92年1月27日假釋出監並付保護管
    束後，受保護管束人在保護管束期間内，本應保持善良品行
    ，不得有更犯罪情形，受刑人甫於假釋出監2年後，即於94
    年間再犯施用毒品罪，可認受刑人於保護管束期間内未能保
    持善良品行，且其施用毒品之次數非僅1次，此觀苗栗地檢
    署94年度毒偵字第1110號不起訴處分書之記載可知，足認受
    刑人於保護管束期間，違反規定之情節重大，依上開規定本
    得報請撤銷假釋。司法院大法官釋字第796號解釋之意旨，
    係針對假釋中因故意更犯罪，受有期徒刑以上刑之宣告者，
    認不分受假釋人是否受緩刑或6月以下有期徒刑之宣告，一
    律撤銷其假釋，如無特別預防考量必要，認為應自本解釋公
    布日起失其效力。然本件並非因受刑人於假釋中故意更犯罪
    ，而受有期徒刑之宣告，而遭撤銷假釋，而係因受刑人於保
    護管束期間内，違反保安處分執行法關於保護管束期間之規
    定，認為情節重大而撤銷，自非屬釋字第796號解釋所適用
    之範疇。且本件假釋之撤銷既係於109年11月6日釋字第796
    號解釋前所為之審酌，並無不當或違法，而新竹地檢署檢察
    官因假釋之撤銷而核發104年度執更缉則第137號指揮書執行
    殘刑，亦屬適法，綜上，原裁定認事用法既有違誤，爰依刑
    事訴訟法第403條第1項提起抗告等語。
四、經查：
  ㈠受刑人前因殺人案件，經原審法院以85年度重訴字第803號判
    處有期徒刑13年，上訴後，經本院以86年度上訴字第924號
    判決撤銷改判，有期徒刑13年，上訴後，再經最高法院以86
    年度台上字第7220號判決駁回上訴確定，並於86年12月11日
    執行，嗣於92年1月27日假釋出監並付保護管束，假釋期滿
    日為98年7月30日；惟受刑人於假釋期間再涉施用第1、2 級
    毒品罪，由苗栗地檢署以94年度毒偵字第1110號為不起訴處
    分；而法務部於95年1月10日以法矯字第0940049716號函，
    認受刑人於假釋中違反保安處分執行法第74條之2第1款、第
    2款規定，情節重大，予以撤銷假釋，並由新竹地檢署檢察
    官以104年度執更緝則字第137號執行指揮書執行撤銷假釋之
    殘刑等情，有上開法務部函文、新竹地檢署檢察官執行指揮
    書、本院被告前案紀錄表及在監在押全國紀錄表在卷可按，
    此部分事實，首堪認定。
  ㈡第按，假釋制度之目的，在使受徒刑執行而有悛悔實據並符
    合法定要件者，得停止徒刑之執行，以促使受刑人積極復歸
    社會。假釋處分經主管機關作成後，受假釋人因此停止徒刑
    之執行而出獄，如復予以撤銷，再執行殘刑，非特直接涉及
    受假釋人之人身自由限制，對其因復歸社會而業已享有之各
    種權益，亦生重大影響。是主管機關所為之撤銷假釋決定，
    允宜遵循一定之正當程序，慎重從事。是對於撤銷假釋之決
    定，應賦予受假釋人得循一定之救濟程序，請求法院依正當
    法律程序公平審判，以獲適時有效救濟之機會，始與憲法保
    障人民訴訟權之意旨無違（司法院大法官釋字第681號解釋
    理由書參照）。茲監獄行刑法業於109年1月15日修正公布，
    並自公布日後6個月即109年7月15日施行。修正後監獄行刑
    法第121條第1項、第134條第1項、第153條第3項分別規定：
    「受刑人對於前條廢止假釋及第118條不予許可假釋之處分
    ，如有不服，得於收受處分書之翌日起10日內向法務部提起
    復審。假釋出監之受刑人以其假釋之撤銷為不當者，亦同。
    」、「受刑人對於廢止假釋、不予許可假釋或撤銷假釋之處
    分不服，經依本法提起復審而不服其決定，或提起復審逾2
    個月不為決定或延長復審決定期間逾2個月不為決定者，應
    向監獄所在地或執行保護管束地之地方法院行政訴訟庭提起
    撤銷訴訟」、「本法中華民國108年12月17日修正之條文施
    行前，因撤銷假釋得聲明異議之案件，得於修正施行日之次
    日起算30日內，依本法規定向管轄地方法院行政訴訟庭提起
    訴訟」，是依現行監獄行刑法規定，自109年7月15日起，受
    刑人不服撤銷假釋之處分，應循行政爭訟途徑予以救濟。從
    而，受刑人聲明異議倘係對於撤銷假釋之處分不服，自應依
    上開規定程序救濟，其遽依刑事訴訟法規定向原審法院聲明
    異議，已於法不合。原審未以無管轄權駁回其聲明，逕為實
    體之裁定，即有違誤，原裁定已屬無可維持，爰由本院撤銷
    原裁定，並自為裁定駁回受刑人異議之聲明。
　㈢此外，法務部撤銷本件受刑人之假釋，未就受刑人之救濟期
    間為告知，依行政程序法第98條第3項規定：「處分機關未
    告知救濟期間或告知錯誤未為更正，致相對人或利害關係人
    遲誤者，如自處分書送達後一年內聲明不服時，視為於法定
    期間內所為」，自不影響受刑人另循行政爭訟途徑救濟，附
    此敘明。
據上論斷，依刑事訴訟法第413條，裁定如主文。
中　　華　　民　　國　　110 　年　　2 　　月　　24　　日
                  刑事第九庭    審判長法　官  潘翠雪
　　　　　　　　　                    法　官  俞秀美
　　　　　　　　　                    法　官  陳俞婷
以上正本證明與原本無異。
如不服本裁定，應於收受送達後五日內向本院提出抗告狀。
                                      書記官  陳麗津
中　　華　　民　　國　　110 　年　　2 　　月　　25　　日